臺灣臺北地方法院刑事判決　　　　　　100年度交易字第579號
公　訴　人　臺灣臺北地方法院檢察署檢察官
被　　　告　楊順雄
上列被告因業務過失傷害案件，經檢察官提起公訴（100年度偵
續三字第13號），本院判決如下：
    主  文
楊順雄無罪。
    理  由
一、公訴意旨略以:被告楊順雄係受僱於大都會汽車客運股份有
    限公司（下稱大都會公司），以駕駛客運公車為業，為從事
    駕駛業務之人，於民國98年1月25日上午7時許，駕駛大都會
    公司所有之車號367 -AB號營業大客車，沿臺北市中山區○
    ○○路○段由東往西方向行駛，途經該路段與松江路口時，
    本應注意車前狀況，並隨時採取必要之安全措施，及汽車行
    駛至交岔路口，其行進、轉彎應遵守燈光號誌或交通人員之
    指揮，轉彎車應暫停讓直行車先行，而當時為晴朗之早上，
    該處日間有自然光線，為乾燥、無缺陷、無障礙物之柏油路
    面，尚無不能注意之情事，竟疏未注意對向車道，由王清輝
    所駕駛車號053-NX號營業小客車，正沿民權東路西往東方向
    駛來，即貿然左轉，營業大客車右側前方車身，不慎與告訴
    人王清輝(下稱告訴人)所駕駛營業自小客車車前擦撞，致使
    告訴人受有右膝脛骨高原骨折、右腳二趾蹠骨基部骨折之傷
    害，因認被告楊順雄涉有刑法第284條第2項前段之業務過失
    傷害罪嫌等語。
二、犯罪事實應依證據認定之，無證據不得認定犯罪事實；有罪
    之判決書應於理由內記載認定犯罪事實所憑之證據及其認定
    之理由，刑事訴訟法第154條第2項及第310條第1款分別定有
    明文。而犯罪事實之認定，係據以確定具體的刑罰權之基礎
    ，自須經嚴格之證明，故其所憑之證據不僅應具有證據能力
    ，且須經合法之調查程序，否則即不得作為有罪認定之依據
    。倘法院審理之結果，認為不能證明被告犯罪，而為無罪之
    諭知，即無前揭第154條第2項所謂「應依證據認定」之犯罪
    事實之存在。因此，同法第308條前段規定，無罪之判決書
    只須記載主文及理由。而其理由之論敘，僅須與卷存證據資
    料相符，且與經驗法則、論理法則無違即可，所使用之證據
    亦不以具有證據能力者為限，即使不具證據能力之傳聞證據
    ，亦非不得資為彈劾證據使用。故無罪之判決書，就傳聞證
    據是否例外具有證據能力，本無須於理由內論敘說明，是以
    本案被告既經本院認定犯罪不能證明，本判決即不再論述所
    援引有關證據之證據能力，合先敘明(最高法院100年度台上
    字第2980號判決意旨可資參照)。
三、本件公訴意旨認被告楊順雄涉犯上開業務過失傷害之犯行，
    無非係以證人即告訴人於警詢及偵查中之指述、證人王耀鐸
    於偵查中之證述、告訴人所呈國立臺灣大學醫學院附設醫院
    診斷證明書、臺北市○○○○○道路交通事故現場圖、調查
    報告表、交通事故談話紀錄表、補充資料表及車損照片為主
    要論據。訊據被告堅詞否認有何業務過失傷害之犯行，並以
    ：其係趁路口黃燈轉紅燈時啟動，於路口雙向均紅燈時左轉
    ，告訴人係闖紅燈，其根本來不及迴避告訴人所駕小客車，
    而鑑定結果伊亦無過失等語置辯。經查：
(一)被告受僱於大都會公司，於98年1月25日，駕駛大都會公司
    所有之車號367-AB號營業大客車，沿臺北市中山區○○○路
    ○段由東往西方向行駛，途經民權東路與松江路口欲左轉時
    ，斯時告訴人所駕駛沿民權東路西往東方向之車號053-NX號
    營業小客車未及閃避，被告所駕營業大客車右側前方車身，
    不慎與告訴人所駕營業自小客車車前碰撞，致使告訴人受有
    右膝脛骨高原骨折、右腳二趾蹠骨基部骨折之傷害，業據被
    告於警詢、偵查及本院審理中所不爭執，核與告訴人於警詢
    、偵查及本院審理時相符，並有告訴人所呈國立臺灣大學醫
    學院附設醫院診斷證明書、臺北市○○○○○道路交通事故
    現場圖、調查報告表、交通事故談話紀錄表、補充資料表及
    車損照片等文件在卷可考，應堪採信，合先敘明。
(二)次查，本件車禍發生後，臺北市政府警察局110報案專線，
    自98年1月25日7時9分至同日7時16分止陸續接獲6通關於臺
    北市○○○路與松江路口發生車禍之民眾報案電話，前揭警
    察局隨即於同日7時12分轉知臺北市政府消防局119救災救護
    指揮中心，該中心遂派遣忠孝、松江、圓山及中崙消防分隊
    各派遣救護車一輛(共四輛)前往現場處理，所派救護車乃分
    別於同日7時16分、7時27分、7時29分、7時38分到達現場載
    運告訴人及傷者林清彩、彭菊英、李樹順，有臺北市政府警
    察局100年7月28日北市警勤字第10033637400號函(見偵續三
    卷第22頁)及臺北市政府消防局99年3月12日北市消指字第09
    931484400號函及所附救護紀錄表在卷可考(見偵續一卷第13
    頁至第17頁)，核與被告所駕營業大客車行車紀錄紙所載始
    自上午7時、終於上午7時10分相符，有該行車紀錄紙1紙存
    卷可佐(見偵卷第31頁)，是本案車禍發生時間應係於98年1
    月25日上午7時9分許，堪予認定，告訴人於偵查及本院審理
    堅稱本件車禍發生於同日上午6時40分許，伊於上午6點多就
    在醫院等旨云云，要屬無據。
(三)再查，民權東路2段與松江路之號誌為四時相號誌時制，第
    一時相為松江路南北向直行及右轉箭頭均為綠燈、民權東路
    東西向為紅燈；第二時相為松江路南北向紅燈、左轉箭頭綠
    燈、民權東路東西向均為紅燈；第三時相為民權東路由東往
    西方向綠燈、民權東路由西往東方向及松江路南北向均為紅
    燈；第四時相為民權東路東西向均為綠燈、松江路南北向均
    為紅燈；且第一時相含有黃燈4秒及全紅3秒、第二時相含有
    黃燈3秒及全紅3秒、第四時相含有黃燈4秒及全紅3秒之清道
    時段等情，業經臺灣臺北地方法院檢察署檢察官至現場履勘
    查證屬實，並有臺北市交通事件裁決所98年3月25日北市裁
    鑑字第09832287200號函所附之臺北市車輛行車事故鑑定委
    員會鑑定意見書在卷可稽(見偵卷第13頁至第15頁)。經本院
    勘驗案發當時沿民權東路2段由西往東方向行駛至近松江路
    口之大都會公司285路公車監視錄影光碟中四格畫面(包含右
    側鏡頭、左側鏡頭、前側鏡頭、後側鏡頭)部份，其勘驗結
    果略以:7點10分11秒時告訴人所駕小客車通過民權東路及松
    江路口，7點10分12秒時告訴人所駕小客車與被告所駕大客
    車相撞，7點10分14秒時松江路的車輛開始啟動等情(見本院
    第25頁背面)；本院審酌前揭285路公車監視錄影光碟所載時
    間雖與本案實際發生時間有些許出入，惟此係個別儀器於原
    始設定時間必然有些許誤差所致，然就告訴人所駕車輛於通
    過民權東路及松江路口3秒後，松江路口之車輛即行啟動之
    事實，則無誤差之可能，應堪認定，兼衡前揭路口號誌第四
    時相含有全紅3秒之清道時段，可推知告訴人於通過前揭路
    口時，該路口號誌已轉為紅燈，而告訴人未於前揭路口停止
    線前煞車，足認告訴人有闖紅燈之違規甚明。再者，本件經
    送請臺北市車輛行車事故鑑定委員會鑑定及臺北市車輛行車
    事故鑑定覆議委員會覆議，結果均略以:被告於黃燈進入路
    口待轉，於號誌全紅時間路口淨空後左轉遭告訴人車輛撞擊
    ，被告無肇事因素；告訴人於顯示紅燈後，方才越過停止線
    闖入路口，有「違反號誌管制」之情形，已喪失通行路權，
    係肇事因素等語(見偵卷第12頁至第15頁、調偵卷第12頁至
    第13頁)，亦同此認定，此有臺北市交通事件裁決所98年3月
    25日北市裁鑑字第09832287200號函所附鑑定意見書、臺北
    市政府交通局98年6月8日北市交安字第09831405500號函及
    所附鑑定覆議意見書各1份在卷可憑。告訴人堅稱其通過路
    口時係綠燈，尚難採信。
(四)第查，證人即臺北市交通管制工程處交控中心工程員王耀鐸
    於偵查時證稱:本件肇事路口既設置有四時相號誌，則被告
    於民權東路由東往西方向欲左轉，自應利用第三時相（即民
    權東路由東往西方向綠燈、西往東方向為紅燈之時相），惟
    民權東路由東往西方向只有圓頭綠燈，沒有左轉箭頭綠燈，
    則被告亦可利用第四時相終了左轉乙情等語(見偵續卷第15
    頁至第16頁)；經臺灣臺北地方法院檢察署檢察官勘驗案發
    當時前揭大都會公司285路公車監視錄影光碟，拍攝該公車
    前方路況之部分，結果略以:該段影片畫面時間為「07：10
    ：07」時，民權東路由東往西方向之燈號，係三顆燈號中的
    中間燈號閃爍，而被告行駛在於民權東路2段東往西方向，
    僅車頭駛入民權東路與松江路口，松江路由北往南方向之機
    車、遊覽車在停等，「07：10：09」時，民權東路由西往東
    方向之燈號尚未改變，被告已全體車身駛至民權東路及松江
    路口，車頭並已左偏往松江路南往北方向，而與被告同向、
    行駛在外側車道之計程車處停止狀態，且告訴人尚未駛至民
    權東路及松江路口，「07：10：11」被告與告訴人發生碰撞
    等情，而民權東路由東往西方向只有圓頭綠燈，沒有左轉箭
    頭綠燈，亦有上開285路公車監視錄影器翻拍之照片附卷足
    憑；是被告既已沿民權東路由西往東方向，先行駛入民權東
    路2段與松江路口之公車待轉區內，則其利用第四時相黃燈
    轉紅燈時左轉，而非第三時相時左轉，依證人王耀鐸之證詞
    及檢察官之勘驗結果，難認被告有闖黃燈等未遵守燈光號誌
    之過失行為。
(五)至於被告雖自陳未依路口所劃設左轉曲線左轉，而有未達路
    口中心點即行左轉之違規情形，並有車禍採證照片附卷足憑
    ，應予認定；惟車輛應達路口中心點始行左轉之目的，係在
    提醒對向來車注意轉彎車之動向，於對向來車亦有路權時，
    轉彎車未達路口中心點左轉，視為侵入對向車道即有過失，
    然本件告訴人係直行車闖紅燈進入路口，業據前述，是告訴
    人既無直行之路權，被告縱未達路口中心點即行左轉，因無
    提醒對向來車注意之必要，即難認有何過失，況本件被告於
    路口號誌全為紅燈，路口淨空後始行啟動左轉，於左轉達接
    近松江路之路口處，始遭告訴人撞擊，已善盡注意義務，亦
    有檢察官及本院勘驗之結果、本案車禍採證照片、前揭臺北
    市交通事件裁決所鑑定意見書、臺北市政府交通局鑑定覆議
    意見書可資參酌，綜上所陳，尚難認被告左轉行為有何過失
    之處。
四、綜上，本件公訴人所提之證據尚不足以證明被告確有業務過
    失傷害之犯行，本院復查無其他積極證據，從而，揆諸前開
    規定及說明，依罪證有疑，利於被告之法則，即應對被告為
    無罪判決之諭知，以免冤抑。
據上論斷，應依刑事訴訟法第301條第1項，判決如主文。
本案經檢察官黃筵銘到庭執行職務。
中    華    民    國    100    年    12    月    8    日
                  刑事第十庭    法  官  林拔群
上正本證明與原本無異。
如不服本判決應於收受送達後10日內向本院提出上訴書狀，並應
敘述具體理由；其未敘述上訴理由者，應於上訴期間屆滿後20日
內向本院補提理由書（均須按他造當事人之人數附繕本）「切勿
逕送上級法院」。告訴人或被害人如對於本判決不服者，應具備
理由請求檢察官上訴，其上訴期間之計算係以檢察官收受判決正
本之日期為準。
                                書記官 藍儒鈞
中    華    民    國   100    年    12    月    9     日